最高法院刑事判決　　　　　　　　　　　　　　　八十七年度台上字第四二三○號
　　上　訴　人　甲○○
右上訴人因殺人案件，不服台灣高等法院台南分院中華民國八十七年九月三十日第二
審判決（八十七年度上重訴字第一四四六號，起訴案號：台灣台南地方法院檢察署八
十七年度偵緝字第一五二號），提起上訴，本院判決如左：
    主  文
上訴駁回。
    理  由
本件原判決認定上訴人甲○○素行不良，曾犯殺人、煙毒等罪，其中民國八十五年間
所犯煙毒罪經判處有期徒刑三年六月確定（經執行部分刑期後），尚在假釋期間，竟
不知悔改，復於八十六年十二月二十二日下午一時許，至台南縣新營市○○路四十七
巷十一號，向李東華索取毒品施用被拒，又被李東華指摘將其電話號碼告知鄭再典
（在逃通緝中），而遭李東華毆打且持椅子丟擲，心中懷恨，並將上情告知鄭再典，
二人乃基於殺害李東華之犯意，於同日下午二時許，共持上訴人稍前所購買之短尖刀
、柴刀各一把，埋伏於上開四十七巷巷口，見李東華騎機車經過，二人即分持上開尖
刀、柴刀猛砍猛刺李東華身體要害，致李東華受右鎖骨下部八×七×六公分銳器穿刺
傷、右上腹部八×二×三公分銳器穿刺傷、左下腹部二‧二×二×六公分銳器切割傷
撕拉至左背腰部腸臟外溢、右肩脊至右三角肌部呈    右側長一○公分右側八公分深
六公分銳器穿刺傷、左肩胛下緣十二×二×二公分銳器切割傷、左背側十八×三×四
公分銳器切割傷、左腰部十三×二×三公分銳器切割傷、脊柱部十三×三×二公分銳
器切割傷、左臀部縱長八×四×二公分銳器穿刺傷、右臂肘後部十七×六×四公分銳
器切割傷、右掌指部九×四公分銳器切割傷致第四第五掌指截肢、右肘前部呈Ｖ形右
側九公分左側十七公分×二×五公分銳器切割傷、右大腿前部六×二×三公分銳器穿
刺傷、左小腿前部二×○‧五×一公分銳器穿刺傷、右足蹠底部三×○‧五×二公分
銳器穿刺傷等共計十八處刀器穿刺及切割傷合併血管破裂傷，經送醫終因血容積過低
合併腦死及休克，延至同年月二十四日二時二十分許不治死亡等情。係以上開上訴人
夥同在逃通緝中之鄭再典分持短尖刀、柴刀猛砍猛刺被害人李東華致被害人受傷不治
死亡之事實，坦承不諱，核與告訴人即被害人之兄李慶麟指訴及證人沈蔡換、翁國村
、陳木雄之供證情節相符，復有現場照片十二幀在卷可稽；而短尖刀、柴刀極為銳利
，持以猛砍猛刺人體，足以致人於死，為上訴人所明知，上訴人竟夥同鄭再典持以猛
砍猛刺被害人要害，致被害人受上開十八處嚴重傷勢不治死亡，於砍刺中，上訴人復
高喊「給他（指被害人）死」，顯見上訴人當時下手之狠重，殺意之堅強，有殺人之
犯意甚明；被害人遭砍刺不治死亡，亦經檢察官督同法醫師相驗明確，製有勘驗筆錄
、相驗屍體證明書及驗斷書可按，為其所憑之證據及認定之理由；並以上訴人係見被
害人受傷倒地瀕臨死亡，經在旁之人沈蔡換哀求始罷手離去，並順口囑沈蔡換叫救護
車送被害人至醫院，業據證人沈蔡換供證明確，難認上訴人於下手砍刺被害人時無殺
人犯意，上訴人所辯僅在教訓被害人，並無將之殺害之意思云云，係畏卸之詞，不足
採信，於理由內予以指駁及說明；復說明上訴人所為係犯刑法第二百七十一條第一項
之殺人罪，其與鄭再典互有犯意之聯絡及行為之分擔，應依刑法第二十八條論以共同
正犯。因認第一審判決適用上開法條及刑法第三十七條第一項規定，論上訴人以共同
殺人罪，審酌上訴人素行、犯罪動機、手段、所生危害及犯後態度等一切情狀，量處
無期徒刑，宣告褫奪公權終身，且說明上開犯罪所用之短尖刀、柴刀各一把，業經上
訴人丟棄溪中滅失，為其供明，故不為沒收之諭知，為無不合，予以維持，駁回上訴
人在第二審之上訴。經核於法並無違誤。上訴意旨猶執陳詞，就原判決已指駁說明事
項，從事實上辯稱上訴人僅意在傷害被害人而無殺意云云，核無理由，應予駁回。
據上論結，應依刑事訴訟法第三百九十六條第一項，判決如主文。
中      華      民      國    八十七    年     十二     月      十      日
                              最高法院刑事第十庭
                                  審判長法官  曾  有  田
                                        法官  林  永  茂
                                        法官  陳  宗  鎮
                                        法官  劉  介  民
                                        法官  魏  新  和
      右正本證明與原本無異
                                              書  記  官
中      華      民      國    八十七    年     十二     月     十五     日
